# Verbs: Conditional Tense


_An Modh Coinníollach_ is the Conditional Tense (I would go, I would do etc.)


## Regular Verbs


### First Conjugation

Monosyllabic verbs

| tóg                | caith                 | dóigh             | léigh              | suigh              |
| ------------------ | --------------------- | ----------------- | ------------------ | ------------------ |
| thóg**fainn**      | chaith**finn**        | dhó**fainn**      | léi**finn**        | suí**finn**        |
| thóg**fá**         | chaith**feá**         | dhó**fá**         | léi**feá**         | suí**feá**         |
| thóg**fadh** sé/sí | chaith**feadh** sé/sí | dhó**fadh** sé/sí | léi**feadh** sé/sí | suí**feadh** sé/sí |
| thóg**faimis**     | chaith**fimis**       | dhó**faimis**     | léi**fimis**       | suí**fimis**       |
| thóg**fadh** sibh  | chaith**feadh** sibh  | dhó**fadh** sibh  | léi**feadh** sibh  | suí**feadh** sibh  |
| thóg**faidís**     | chaith**fidís**       | dhó**faidís**     | léi**fidís**       | suí**fidís**       |

Polysyllabic verbs that end in _-áil_

| sábháil               |
| --------------------- | 
| shábhál**fainn**      |
| shábhál**fá**         |
| shábhál**fadh** sé/sí |
| shábhál**faimis**     |
| shábhál**fadh** sibh  |
| shábhál**faidís**     |

Verbs like _taispeáin_, _tiomáin_

| taispeáin               | tiomáin                 |
| ----------------------- | ----------------------- |
| thaispeán**fainn**      | thiomáin**finn**        |
| thaispeán**fá**         | thiomáin**feá**         |
| thaispeán**fadh** sé/sí | thiomáin**feadh** sé/sí |
| thaispeán**faimis**     | thiomáin**fimis**       |
| thaispeán**fadh** sibh  | thiomáin**feadh** sibh  |
| thaispeán**faidís**     | thiomáin**fidís**       |


### Second Conjugation

Polysyllabic verbs ending in _-igh_

| ceannaigh           | imigh              |
| ------------------- | ------------------ |
| cheann**óinn**      | d'im**eoinn**      |
| cheann**ófá**       | d'im**eofá**       |
| cheann**ódh** sé/sí | d'im**eodh** sé/sí |
| cheann**óimis**     | d'im**eoimis**     |
| cheann**ódh** sibh  | d'im**eodh** sibh  |
| cheann**óidís**     | d'im**eoidís**     |

Polysyllabic verbs ending in _-il_, _-in_, _-ir_ and _-is_.
Notice that the last diphthong in the root is removed in the _muid_ form:

| ceangail             | cosain             | imir                | inis                |
| -------------------- | ------------------ | ------------------- | ------------------- |
| cheangl**óinn**      | chosn**óinn**      | d'imr**eoinn**      | d'ins**eoinn**      |
| cheangl**ófá**       | chosn**ófá**       | d'imr**eofá**       | d'ins**eofá**       |
| cheangl**ódh** sé/sí | chosn**ódh** sé/sí | d'imr**eodh** sé/sí | d'ins**eodh** sé/sí |
| cheangl**óimis**     | chosn**óimis**     | d'imr**eoimis**     | d'ins**eoimis**     |
| cheangl**ódh** sibh  | chosn**ódh** sibh  | d'imr**eodh** sibh  | d'ins**eodh** sibh  |
| cheangl**óidís**     | chosn**óidís**     | d'imr**eoidís**     | d'ins**eoidís**     |

Other polysyllabic verbs

| foghlaim                  | freastail                |
| ------------------------- | ------------------------ |
| d'fhoghlaim**eoinn**      | d'fhreastal**óinn**      |
| d'fhoghlaim**eofá**       | d'fhreastal**ófá**       |
| d'fhoghlaim**eodh** sé/sí | d'fhreastal**ódh** sé/sí |
| d'fhoghlaim**eoimis**     | d'fhreastal**óimis**     |
| d'fhoghlaim**eodh** sibh  | d'fhreastal**ódh** sibh  |
| d'fhoghlaim**eoidís**     | d'fhreastal**óidís**     |


## First Person Plural

There is a choice in the first person plural between using the _-imis_ form
and using the _sé_/_sí_/_sibh_ form with _muid_:

* _D'fhreastalóimis_ / _D'fhreastalódh muid_
* _Bheimis_ / _Bheadh _muid_


## Irregular Verbs

7 of the 11 irregular verbs have irregular forms in the conditional tense.
These are the same ones that are irregular in the future tense.

| **abair**            | **beir**             | **bí**            | clois                  |
| -------------------- | -------------------- | ----------------- | ---------------------- |
| déarfainn            | bhéarfainn           | bheinn            | chloisfinn             |
| déarfá               | bhéarfá              | bheifeá           | chloisfeá              |
| déarfadh sé/sí       | bhéarfadh sé/sí      | bheadh sé/sí      | chloisfeadh sé/sí      |
| déarfaimis           | bhéarfaimis          | bheimis           | chloisfimis            |
| déarfadh sibh        | bhéarfadh sibh       | bheadh sibh       | chloisfeadh sibh       |
| déarfaidís           | bhéarfidís           | bheidís           | chloisfidís            |
| ní dhéarfadh         | ní bhéarfadh         | ní bheadh         | ní chloisfeadh         |
| an/nach ndéarfadh?   | an/nach mbéarfadh?   | an/nach mbeadh?   | an/nach gcloisfeadh?   |
| go/dá/mura ndéarfadh | go/dá/mura mbéarfadh | go/dá/mura mbeadh | go/dá/mura gcloisfeadh |

| déan                 | **faigh**               | feic                   | **ith**              |
| -------------------- | ----------------------- | ---------------------- | -------------------- |
| dhéanfainn           | gheobhainn              | d'fheicfinn            | d'íosfainn           |
| dhéanfá              | gheofá                  | d'fheicfeá             | d'íosfá              |
| dhéanfadh sé/sí      | gheobhadh sé/sí         | d'fheicfeadh sé/sí     | d'íosfadh sé/sí      |
| dhéanfaimis          | gheobhaimis             | d'fheicfimis           | d'íosfaimis          |
| dhéanfadh sibh       | gheobhadh sibh          | d'fheicfeadh sibh      | d'íosfadh sibh       |
| dhéanfaidís          | gheobhaidís             | d'fheicfidís           | d'íosfaidís          |
| ní dhéanfadh         | ní bhfaighfeadh         | ní fheicfeadh          | ní íosfadh           |
| an/nach ndéanfadh?   | an/nach bhfaighfeadh?   | an/nach bhfeicfeadh?   | an/nach n-íosfadh?   |
| go/dá/mura ndéanfadh | go/dá/mura bhfaighfeadh | go/dá/mura bhfeicfeadh | go/dá/mura n-íosfadh |

| tabhair                | **tar**              | **téigh**          |
| ---------------------- | -------------------- | ------------------ |
| thabharfainn           | thiocfainn           | rachainn           |
| thabharfá              | thiocfá              | rachfá             |
| thabharfadh sé/sí      | thiocfadh sé/sí      | rachadh sé/sí      |
| thabharfaimis          | thiocfaimis          | rachaimis          |
| thabharfadh sibh       | thiocfadh sibh       | rachadh sibh       |
| thabharfaidís          | thiocfaidís          | rachaidís          |
| ní thabharfadh         | ní thiocfadh         | ní rachadh         |
| an/nach dtabharfadh?   | an/nach dtiocfadh?   | an/nach rachadh?   |
| go/dá/mura dtabharfadh | go/dá/mura dtiocfadh | go/dá/mura rachadh |


## _Ní_, _An_, _Nach_, _Go_

For negatives use _ní_, and keep a séimhiú on the verb:

* _Ní chloisfinn thú_ (I wouldn't hear you)
* _Ní labhróimis Béarla_ (We wouldn't speak English)

For positive questions use _an_, and use an urú on the verb (no change for vowels):

* _An bhfeicfeadh tú Mairéad go minic?_ (Would you see Mairéad often?)
* _An ólfadh tú beoir?_ (Would you drink beer?)

For negative questions use _nach_, and use an urú on the verb or _n-_ for vowels:

* _Nach inseodh sé scéalta?_ (Wouldn't he tell stories?)
* _Nach n-imreodh siad go maith_ (Wouldn't they play well?)

For dependent forms use _go_, and add an urú to the verb or _n-_ for vowels:

* _Bhí sí ag rá go bhfeicfeadh sí é_ (She was saying that she would see him)
* _Chuala mé go siúlfadh sé an gort iomlán_ (I heard that he would walk the entire field)


## _Dá_, _Mura_

_Dá_ is used for 'if' in the conditional tense. _Mura_ is used for 'if not'.
Both take an urú or _n-_ for vowels:

* _Mura mbeadh an t-airgead agam ní cheannóinn é_ (If I didn't have the money I wouldn't buy it)
* _Dá mbeadh mé i mo dhochtúir bheadh a fhios agam_ (If I were a doctor I would know)

It's worth noting that the conditional tense is used for both parts of the
Irish sentences above, whereas in English, the verb that follows 'if' would be
in the subjunctive (e.g. If I were a doctor).


----
[Back to Index](../index.md)